【裁判字號】    89,裁,427
【裁判日期】    890324
【裁判案由】    級俸
【裁判全文】
行  政  法  院  裁  定                            八十九年度裁字第四二七號
    原      告  甲○○
    被      告  國立臺北師範學院
右當事人間因級俸事件，原告不服行政院中華民國八十八年二月十一日台八八訴字第
○六三二六號再訴願決定，提起行政訴訟。本院裁定如左：
    主  文
原告之訴駁回。
    理  由
按訴願自機關之行政處分書或決定書達到之次日起，應於三十日內提起之，訴願法第
九條第一項定有明文。若逾越三十日之不變期間而提起訴願，自為法所不許。又，人
民提起訴願，以有行政處分之存在為前提要件；所謂行政處分者，係指行政主體，基
於職權，就具體事件，所為對外發生法律效果之單方行政行為而言，至對於機關與其
他機關間內部所為之職務上之表示；及行政機關所為單純事實之述或理由之說明，
既不因該項述或說明而生何法律上之效果者，自非行政處分，人民即不得對之提起
訴願，本院四十一年判字第十五號；四十四年裁字第十八號著有判例。經查，本件原
告係被告（前身為臺灣省立台北師範專科學校）退休講師，於八十六年十月間以其於
六十八年八月由小學教師應聘轉任被告擔任助教時，核予薪級新台幣（下同）三三○
元，並報經台灣省教育廳核備在案，嗣被告於六十九年六月二十三日以六十九北師專
人字第八九○號呈台灣省教育廳，依教育部六十九年二月五日之函釋（見原告訴願書
證物十之一之函釋影本），將原告改抑低（重新核為一八○元）。原告認被告上
開函示之作為，致其十年來未得晉級加薪，損害其應得之利益，且該校其後二度自承
其改案迄未奉批復，其改抑低案程序顯未完備，應未成立，請依原核薪級及年
資核云云，向教育部提起訴願。教育部訴願決定以原告因不服前台灣省立臺北師範
專科學校對其六十八年八月一日由小學教師轉任該校助教時核薪級之處理而提起訴
願，卷查臺灣省政府教育廳就原告薪案以七十年十月十五日七十教字第七三六一七
號函示，略以該廳聘用原告薪級，經學校依權責規定辦理任，報廳登記在案，並
准予保留仍支原薪，俟歷年成績考核晉之級，與所支之薪額相等時，再級薪併晉。
雖經原告申復，並經該廳報請教育部釋復後，該廳以七十年十二月二十八日七十教人
字第九五七五六號函復該校仍予維持，並經該校轉知原告在案，有原告於該函上簽名
（簽名日期七十一年一月五日）可資佐證。上開情形核屬對原告核薪級之行政處分
，惟查原告在當時並未對上開行政處分依法提起訴願。原告雖於其後至七十一年以陳
情方式爭執，另於八十三年陳情迄今外，其間均未提起訴願，是以該項處分已因原告
未於訴願法第九條第一項所定之三十日訴願期間提起訴願而告確定，依法應予駁回。
又原告任該校助教前，教育部曾以六十三年七月二十七日台（六三）人字第一九五七
九號及六十六年二月五日台（六六）人字第三八五○號函釋明專科以上學校與國中小
教師（中學教員）遴用資格及起級不同之性質；另六十六年二月五日台（六六）人
字第三○八五號函所稱之保留支給應屬暫支性質，即本案在原告六十八年轉任助教前
該部即已釋明案涉薪事項在案，遂以原告之訴願不合程序，應不予受理而駁回其訴
願。原告不服，再向行政院提起再訴願，再訴願決定復以查原告於向教育部提起訴願
時，說明：其係針對前臺灣省立台北師範專科學校六十九年六月二十三日六十九北師
專人字第八九○號函提起訴願，復於再訴願時訴稱其改案經前臺灣省立台北師範專
科學校即被告於六十九年六月三日陳報臺灣省政府教育廳，經退回，於六十九年六月
二十三日再度陳報，未經核准，而未告知其行政處分之內容，係屬無效之行政處分云
云，惟被告於六十九年六月二十三日，以六十九北師專人字第八九○號函臺灣省政府
教育廳之內容為「本校六十八學年度新聘助教甲○○之薪，．．．，現復奉廳頒六
九教人字第一七九七號函說明(二)：『．．．原任中小學教師年資，不得併計按年提
薪級．．．』。本校原核之薪額三三○元顯然欠妥，擬重新核薪額一八○元，保
留原支薪額為三三○元，敬請鑒核。」等語，係被告就原告之薪事項向上級機關臺
灣省政府教育廳請為指示處理，核屬機關內部所為之職務上之表示，對原告尚未發生
公法上之效果，核其性質尚非行政處分，不得對之提起訴願、再訴願。原決定雖非以
此為理由，惟從程序上駁回其訴願之結果，並無二致，仍應予以維持。而駁回原告之
再訴願。揆諸首揭訴願法第九條第一項之規定暨本院四十一年判字第十五號判例意旨
，一再訴願之決定，均核無違誤。原告提起本件行政訴訟時，復改以其係對被告八十
六年九月二十五日八六北師院人字第八六三一三號拒絕原告撤銷重新改案之請求函
表示不服，經提起訴願、再訴願，均遭駁回；及其係於八十六年十月七日提起訴願，
並未逾三十日訴願期間云云。查，原告八十六年十月二十日補充之訴願書說明欄第三
項記載：「針對國立臺北師院（原省立）6.呈教育廳重行改抑低（薪級一八○
元）函之行政處分提起訴願，顯然可見原告提起訴願，係就被告6.六十九北師專
人字第八九○號呈臺灣省政府教育廳函。嗣其提起再訴願時，仍於八十七年八月十二
日之再訴願書(二)訴願事實及理由中載明：「1.職8.應聘北師助教，核予薪級三三○
元（已晉支三七○元），並呈廳核備在案。2.學校於6.改抑低，自最低級起
（薪級一八○元）損害當事人應得之權益。3.獲知後即申覆多次。7.13.．．．，
8.19.函：「．．．，請依權責妥處．．．」，學校均含混其詞，推託再三。」，亦未
及其係針對上開八十六年之八六三一三號函提起訴願，凡此有原告八十六年十月二
十日之訴願書、及八十七年八月十二日之再訴願書在卷可稽。且觀諸被告該八六北師
人字第六三一一三號函，無非就前述於七十一年一月五日將台灣省政府教育廳七十教
人字第九五七五六號轉知原告之業經確定原處分及其後多次之陳情，重申原告轉任時
之薪，均依相關規定辦理，無裁量彈性，礙於法令，無權責逾越等情。核其性質僅
屬被告就業經確定之前案，礙於法令仍無權，為彈性處理，所為單純事實之陳述及理
由之說明而已，並非對原告另為發生法律上效果之行為，自非行政處分。揆諸本院四
十四年裁字第十八號判例，原告亦不得對之提起訴願、行政訴訟。一再訴願決定遞就
程序為駁回，核無不合。本件原告復提起行政訴訟，亦難認合法。應予裁定駁回。
據上論結，本件原告之訴為不合法，爰依行政訴訟法第十四條第一項，裁定如主文。
中    華    民    國     八十九      年      三      月     二十四      日
                    行 政 法 院 第 五 庭
                                審 判 長 評  事      廖  政  雄
                                         評  事      趙  永  康
                                         評  事      沈  水  元
                                         評  事      林  清  祥
                                         評  事      姜  仁  脩
右  正  本  證  明  與  原  本  無  異
                                         法院書記官  郭  育  玎
中    華    民    國     八十九      年      三      月     二十七      日


司法院資訊處製作；財團法人民間司法改革基金會備份。
